臺灣苗栗地方法院刑事裁定
111年度聲字第675號
聲明異議人
即  受刑人  羅元駿


上列聲明異議人即受刑人對於臺灣苗栗地方檢察署111年度執字
第1690號執行案件聲明異議，本院裁定如下：
    主  文
聲明異議駁回。
    理  由
一、聲明異議意旨略以：聲明異議人即受刑人甲○○（下稱受刑人
    ）未於五年內三犯刑法第185條之3第1項之罪，且受刑人係
    自摔，未造成任何人員傷亡，不法情節輕微，再受刑人係於
    前夜飲酒，翌日再駕駛交通工具外出，足見受刑人係誤認其
    體內酒精已代謝完畢，難謂有強烈之法敵對性，另受刑人已
    戒酒一段時日，診斷證明書亦記載其無法再飲用任何酒精類
    飲品，末以受刑人有正當工作，家中尚有祖父、叔叔、妻子
    及未成年子女需其扶養，現為家中唯一經濟來源，倘發監執
    行，除衝擊受刑人之家庭，亦不利受刑人接受治療，是本件
    應准予易科罰金等語。
二、受刑人或其法定代理人或配偶以檢察官執行之指揮為不當者
    ，得向諭知該裁判之法院聲明異議；聲明異議，應以書狀為
    之；法院應就異議之聲明裁定之，刑事訴訟法第484條、第4
    85條第1項及第486條分別定有明文。又有期徒刑或拘役得易
    科罰金之案件，法院所諭知者，僅易科罰金折算之標準，至
    於是否准予易科罰金，則賦予執行檢察官視個案具體情形裁
    量之權限；易言之，執行檢察官就受刑人是否確因易科罰金
    ，有難收矯正之效，或難以維持法秩序之情事，有判斷之權
    限，法院僅得審查檢察官為刑法第41條第1項之裁量時，其
    判斷之程序有無違背法令、事實認定有無錯誤、其審認之事
    實與刑法第41條第1項之裁量要件有無合理關連、有無逾越
    或超過法律規定之範圍等問題，除有必要時法院於裁定內同
    時諭知准予易科罰金（參司法院釋字第245號解釋）外，原
    則上不宜自行代替檢察官判斷受刑人是否有上開情事，即僅
    於檢察官上開裁量權之行使，有前述未依法定程序進行裁量
    ，超越法律授權裁量範圍等情事，法院始有介入審查之必要
    （最高法院99年度台抗字第899號裁定意旨參照）。
三、經查：
（一）受刑人先後①於民國94年間，因酒後駕車之公共危險案件
      ，經本院以95年度苗交簡字第145號判決判處拘役45日，
      如易科罰金，以300元折算1日確定；②於108年間，因酒後
      駕車之公共危險案件，經臺灣臺中地方法院以108年度中
      交簡字第2251號判決判處有期徒刑4月，如易科罰金，以
      新臺幣（下同）1,000元折算1日確定；③於111年間，因酒
      後駕車之公共危險案件，經本院以111年度苗交簡字第304
      號判決判處有期徒刑5月，如易科罰金，以1,000元折算壹
      日，嗣受刑人收受執行傳票後，自行到案聲請易科罰金，
      經臺灣苗栗地方檢察署（下稱苗栗地檢署）檢察官駁回其
      聲請等情，經本院依職權調取苗栗地檢署111年度執字第1
      690號、111年度執聲他字第363號執行卷核閱無誤，先予
      敘明。
（二）本件檢察官駁回受刑人聲請易科罰金之理由係以：「本案
      經審酌臺端前已2次犯酒後駕車公共危險罪，詎不知悔改
      ，即於111年1月7日，飲用酒後騎乘機車上路，查獲時吐
      氣酒精濃度達每公升0.76毫克，而再犯本件相同性質之酒
      後駕車犯公共危險罪，可見罰金刑並不足以使臺端心生警
      惕，顯見漠視法律之規範，罔顧公眾之安全，為落實刑罰
      之教化作用，以收矯正之效，並為避免無辜用路人遭受受
      刑人日後可能一再出現的酒後駕車高度危險性產生的碰撞
      而受傷或死亡，希望使臺端能因為本件有期徒刑之執行經
      驗而知所警惕，促使不再犯，及保護臺端生命於在監期間
      不會受到自身酒駕上路的危害，進而保護其他用路人的生
      命、身體，確有令入監執行之必要，另併參酌臺灣高等檢
      察署111年2月23日檢執甲字第11100017350號函所定酒後
      駕車之累犯案件易科罰金標準，認如不予發監執行所宣告
      之刑，顯難以收矯正之效，且難以維持法秩序，爰依刑法
      第41條第1項但書規定，不准易科罰金，所請礙難准許。
      」等語，有苗栗地檢署111年7月22日苗檢松乙111執聲他3
      63字第1119017881號函（稿）附卷可稽，上開不准易科罰
      金之理由核與臺灣高等檢察署前揭函文中所稱「酒駕犯罪
      經查獲三犯（含）以上者，應予審酌是否屬刑法第41條第
      1項但書所定『難收矯正之效或難以維持法秩序』之情形，
      而不准易科罰金」之審核標準相當，尚無裁量逾越或濫用
      之情事，據為判斷之基礎事實即受刑人因公共危險案件分
      別經科刑及執行之情形亦無認定錯誤，且所審認之事實核
      與刑法第41條第1項之裁量要件有合理關連，難認有裁量
      違法或不當之情形。
（三）聲明異議意旨固稱受刑人未達五年內三犯之標準，當認尚
      有矯正之可能而不得逕予發監等語。惟查有期徒刑得易科
      罰金之案件，是否准予易科罰金，係賦予執行檢察官於執
      行之際，視個案具體情形，依刑法第41條第1項規定裁量
      之權能，至相關函文或執行手冊等並非法律規定，僅屬提
      供檢察官執行時所為之參考，檢察官於執行指揮時不受其
      拘束，是以，檢察官指揮刑罰執行自應依刑法第41條第1
      項規定，具體審酌犯罪情節、造成法秩序之危害大小、特
      別預防之必要等因素，妥為判斷後予以裁量。基上，本件
      檢察官對受刑人易科罰金之聲請，依職權裁量後，認不應
      准許受刑人易科罰金，並已具體說明不許易科罰金之理由
      ，其對具體個案所為之判斷，核無逾越法律授權或專斷而
      違反比例原則等濫用權力之情事，法院自應予以尊重。
（四）聲明異議意旨雖謂：受刑人有正當工作，家中尚有祖父、
      叔叔、妻子及未成年子女需其扶養，現為家中唯一經濟來
      源，倘發監執行，除衝擊受刑人之家庭，亦不利受刑人接
      受治療等語。然縱令所述不虛，而非無值得同情之處，惟
      受刑人之家庭生活及工作因入監執行而受限制，乃國家刑
      罰權行使之必然結果，尚不得執此反指檢察官令其入監之
      執行指揮不當，且本案執行檢察官已綜合考量受刑人之犯
      罪手段、情節、犯行對社會公益危害之程度等情狀，認非
      予發監執行，難收矯治之效，此係執行檢察官本於法律所
      賦予指揮刑罰執行職權之適法行使，及對具體個案所為之
      判斷，難謂有何逾越法律授權或專斷等濫用權力情事，尚
      難僅因受刑人之家庭、生活處境或健康狀況值得同情，即
      認應准以易科罰金。
（五）綜上，本件執行檢察官駁回受刑人易科罰金之聲請，尚無
      裁量瑕疵可言，其執行之指揮自無不當，受刑人聲明異議
      為無理由，應予駁回。
四、依刑事訴訟法第486條，裁定如主文。 
中　　華　　民　　國　　111 　年　　8 　　月　　22　　日
                  刑事第二庭  法　官　林信宇
以上正本證明與原本無異。
如不服本裁定，應於裁定送達後5日內向本院提出抗告狀。
                              書記官  林佩萱
中　　華　　民　　國　　111 　年　　8 　　月　　22　　日